【裁判字號】    99,上訴,998
【裁判日期】    990716
【裁判案由】    違反毒品危害防制條例
【裁判全文】
臺灣高等法院高雄分院刑事判決         99年度上訴字第998號
上  訴  人  臺灣高雄地方法院檢察署檢察官
被      告  乙○○
上列上訴人因被告違反毒品危害防制條例案件，不服臺灣高雄地
方法院99年度審訴字第677 號中華民國99年4 月21日第一審判決
（起訴案號：臺灣高雄地方法院檢察署99年度偵字第523 號），
提起上訴，本院判決如下：
     主  文
上訴駁回。
    事  實
一、乙○○前因施用毒品案件，經台灣高雄地方法院以87年度毒
    聲字第3595號裁定送觀察、勒戒後，認有繼續施用毒品傾向
    ，再以88年度毒聲字第1539號裁定令入戒治處所施以強制戒
    治，嗣先後經停止戒治、撤銷停止戒治，於民國89年8 月16
    日執行完畢釋放，並由臺灣高雄地方法院檢察署檢察官以89
    年度戒毒偵字第1049號不起訴處分確定。復於前開強制戒治
    執行完畢後5 年內，因再犯施用毒品二案件，經同法院以93
    年度訴字第1291號、94年度訴字第1989號判決分別判處有期
    徒刑8 月、6 月確定，前開二案接續執行，於95年4 月30日
    縮刑期滿執行完畢。詎乙○○仍不知戒絕毒癮，明知海洛因
    業經公告列為毒品危害防制條例第2 條第2 項第1 款之第一
    級毒品，不得非法持有、施用，竟基於施用第一級毒品海洛
    因之犯意，於98年11月24日8 時許，在高雄市左營區「鎮海
    加油站」之廁所內，以將海洛因摻水置入針筒注射身體之方
    式，施用第一級毒品海洛因1 次。嗣於98年11月26日16時許
    ，在高雄市前鎮區鎮○○街110 號「正昌西藥房」前，因行
    跡可疑經警盤查，於有偵查犯罪權限之機關及公務員發覺其
    犯罪前，主動交出其所有之第一級毒品海洛因1 包（驗前淨
    重0.083 公克、驗後淨重0.073 公克）及其所有、預備供施
    用海洛因所用之注射針筒1 支（未使用過）予警查扣，並在
    警詢中自承其上述施用第一級毒品犯行，經其同意為警採集
    尿液送驗，檢驗結果呈可待因及嗎啡陽性反應，始悉上情。
二、案經高雄市政府警察局左營分局移送臺灣高雄地方法院檢察
    署檢察官偵查起訴。
    理  由
一、被告乙○○所犯係死刑、無期徒刑、最輕本刑為3 年以上有
    期徒刑以外之罪，其於準備程序就前揭被訴事實為有罪之陳
    述，經告知簡式審判程序之旨，並聽取其與公訴人意見後，
    本院認無不得或不宜改依簡式審判程序進行之處，爰依刑事
    訴訟法第273 條之1 第1 項、第284 條之1 ，裁定本件由受
    命法官獨任進行簡式審判程序，合先敘明。
二、上揭事實，業據被告於本院審理時坦承不諱，且其於上開時
    間為警查獲時所採取之尿液，經送請高雄市立凱旋醫院檢驗
    結果，確呈嗎啡即海洛因代謝物陽性反應，有該院98年12月
    17日濫用藥物尿液檢驗報告（檢體編號：C98548號）、高雄
    市政府警察局左營分局毒品案嫌疑人尿液代碼與姓名對照表
    各1 紙在卷可稽。又扣案之白色粉末1 包，經送請高雄市立
    凱旋醫院檢驗結果，含第一級毒品海洛因成分（驗前淨重0.
    083 公克、驗後淨重0.073 公克），有該院出具之濫用藥物
    成品檢驗鑑定書1 份在卷可考。此外，復有被告所有供預備
    其施用第一級毒品所用之注射針筒1 支扣案可憑。據此，足
    徵被告上開自白核與事實相符，自可採為認定事實之證據，
    其施用第一級毒品之犯罪事實，堪以認定。
三、按毒品危害防制條例於92年7 月9 日修正公布，自93年1 月
    9 日施行，其中第20條、第23條將施用毒品之刑事處遇程序
    ，區分為「初犯」及「5 年內再犯」、「5 年後再犯」，依
    其立法理由之說明：「初犯」，經觀察、勒戒或強制戒治後
    ，應為不起訴處分或不付審理之裁定；經觀察、勒戒或強制
    戒治執行完畢釋放後，「5 年內再犯」者，因其再犯率甚高
    ，原實施之觀察、勒戒及強制戒治既已無法收其實效，爰依
    法追訴或裁定交付審理。至於經觀察、勒戒或強制戒治執行
    完畢釋放後，「5 年後再犯」者，前所實施之觀察、勒戒或
    強制戒治已足以遮斷其施用毒品之毒癮，為期自新及協助其
    斷除毒癮，仍適用「初犯」規定，先經觀察、勒戒或強制戒
    治之程序。從而依修正後之規定，僅限於「初犯」及「5 年
    後再犯」二種情形，始應先經觀察、勒戒或強制戒治程序。
    倘被告於5 年內已再犯，經依法追訴處罰，縱其第3 次（或
    第3 次以上）再度施用毒品之時間，在初犯經觀察、勒戒或
    強制戒治執行完畢釋放5 年以後，已不合於「5 年後再犯」
    之規定，且因已於「5 年內再犯」，顯見其再犯率甚高，原
    實施觀察、勒戒或強制戒治，已無法收其實效，即應依該條
    例第10條處罰（最高法院95年第7 次刑事庭會議決定意旨、
    95年度台非字第65號刑事判決意旨參照）。查本件被告因施
    用毒品案件，有事實欄所載經觀察勒戒、強制戒治及法院判
    刑執畢等情形，此有臺灣高等法院被告前案紀錄表1 份在卷
    可按，其於強制戒治執行完畢釋放後5 年內已再犯施用毒品
    之情事，揆諸上揭說明，雖本次施用毒品之犯行距初犯經強
    制戒治執行完畢釋放日已逾5 年，仍應依法論罪科刑。
四、核被告所為，係犯毒品危害防制條例第10條第1 項之施用第
    一級毒品罪。被告持有第一級毒品海洛因之低度行為，為其
    施用之高度行為所吸收，不另論罪。又被告前有如事實欄所
    示犯罪科刑及執行情形，有上開前案紀錄表可按，其於受徒
    刑之執行完畢後，5 年以內故意再犯本件有期徒刑以上之罪
    ，為累犯，應依刑法第47條第1 項加重其刑。另查，被告於
    警方發覺其涉及本案前，主動交出第一級毒品海洛因予員警
    查扣，且於警未發覺前即於警詢中自承上述施用第一級毒品
    之犯罪事實，是被告此舉當認合於自首要件，爰依刑法第62
    條前段規定減輕其刑，並依法先加後減之。
五、被告犯罪事證既明，原審乃依據毒品危害防制條例第10條第
    1 項、第18條第1 項前段，刑法第11條、第47條第1 項、第
    62條前段、第38條第1 項第2 款之規定，並審酌被告前因施
    用毒品案件經觀察勒戒、強制戒治及法院判刑執行完畢，未
    能徹底戒絕毒品，復犯本案施用毒品罪，顯有不該；惟念其
    犯後坦承犯行，及施用毒品乃自戕自身健康，尚未直接危害
    他人，反社會性不高等一切情狀，量處有期徒刑7 月，並敘
    明扣案之第一級毒品海洛因1 包依毒品危害防制條例第18條
    第1 項前段之規定沒收銷燬之；鑑定單位一般係以傾倒之方
    式，將包裝袋內之毒品倒出而與包裝袋分離而稱重，必要時
    ，輔以刮杓刮取袋內毒品，然無論依何種方式分離，包裝袋
    內均有極微量之毒品殘留，業經法務部調查局以93年3 月19
    日調科壹字第09300113060 號函釋在案，並為法官職務上已
    知之事實，足認本件用以包覆扣案海洛因之包裝袋，其內含
    有極微量之毒品殘留而無法析離，應整體視為扣案之第一級
    毒品海洛因，不問屬於犯人與否，應依前開規定併予沒收銷
    燬之。至於鑑驗耗用之毒品既已滅失，自無庸宣告沒收銷燬
    。又扣案之注射針筒（未使用過）1 支，為被告所有供預備
    施用海洛因所用之物，業據被告自承於卷（見偵卷第38頁）
    ，爰依刑法第38條第1 項第2 款規定諭知沒收。認事用法均
    無不合，量刑亦稱允妥，而上開符合自首之情，經本院傳訊
    證人即查獲警員甲○○到庭證稱：其原係執行肅竊巡邏，見
    被告帶小孩進西藥房，憑直覺認定被告像煙毒犯，其所謂「
    直覺」已難認係基於客觀事實所為合理判斷，況其亦證陳本
    件扣案海洛因係被告主動交出，施用毒品犯行亦是被告主動
    坦承等情，原審認本件被告犯行符自首要件並無不合，原審
    檢察官上訴意旨指摘原判決依自首減刑不當，尚無理由，應
    予駁回。
據上論斷，應依刑事訴訟法第368條，判決如主文。
本案經檢察官陳建年到庭執行職務。
中    華    民    國    99    年    7     月    16    日
                  刑事第八庭    審判長法  官  洪兆隆
                                      法  官  張盛喜
                                      法  官  郭玫利
以上正本證明與原本無異。
如不服本判決應於收受本判決後10日內向本院提出上訴書狀，其
未敘述上訴理由者，並得於提起上訴後10日內向本院補提理由書
狀（均須按他造當事人之人數附繕本）「切勿逕送上級法院」。
中    華    民    國    99    年    7     月    16    日
                                      書記官  吳福連
附錄本判決論罪科刑法條：
毒品危害防制條例第10條第1 項
施用第一級毒品者，處 6 月以上 5 年以下有期徒刑。

司法院資訊處製作；財團法人民間司法改革基金會備份。
